【裁判字號】    99,台抗,671
【裁判日期】    990826
【裁判案由】    聲請停止訴訟程序
【裁判全文】
最高法院民事裁定              九十九年度台抗字第六七一號
再 抗告 人  鴻華聯合科技股份有限公司
法定代理人  甲○○
訴訟代理人  古嘉諄律師
            李貞儀律師
            李惠貞律師
上列再抗告人因與南部科學工業園區管理局間聲請停止訴訟程序
事件，對於中華民國九十九年四月十三日台灣高等法院台南分院
裁定（九十九年度重抗字第二二號），提起再抗告，本院裁定如
下：
    主  文
原裁定廢棄，應由台灣高等法院台南分院更為裁定。
    理  由
查兩造於民國九十三年十一月二十九日簽訂台南科學工業園區減
振工程細部設計與施工案契約（下稱系爭契約），由再抗告人承
包上開工程。相對人南部科學工業園區管理局原按系爭契約約定
之「彈性材製作及搬運」工項單價支付再抗告人第十至十二期估
驗款新台幣（下同）五億三千五百六十九萬一千零七十五元，嗣
發現再抗告人就該工項未使用約定材質，乃減價收受及罰再抗告
人工料差額六倍違約金。再抗告人依系爭契約第二十一條關於爭
議處理之約定，向中華民國仲裁協會（下稱仲裁協會）聲請仲裁
。經該會作成九十五年度仲雄聲義字第一六號仲裁判斷書（下稱
系爭仲裁判斷），認再抗告人實際提供之彈性減振材，主要原料
係廢輪胎橡膠粒，不符合系爭契約「新品」之要求，應依再抗告
人實際交付之材料，決定合理價格；又依系爭契約第四條第一項
及第十一條第五項第七款約定，相對人固得採取減價收受並科處
再抗告人工料差額六倍違約金，然系爭契約關於違約金上限，原
訂「至契約材料費扣完為止」之程度過當，應調降為「至再抗告
人所用廢輪胎橡膠粒之材料價款扣完為止」，故相對人就系爭工
程彈性減振材未估驗部分及保護蓋之工程款，尚應給付再抗告人
二億三千一百八十三萬二千三百八十九元及其利息。再抗告人遂
持該判斷書為執行名義，聲請台灣台南地方法院（下稱台南地院
）以九十八年度司執字第五二四九八號強制執行事件對相對人為
強制執行。相對人以系爭仲裁判斷就彈性減振材已認定應依再抗
告人實際使用材料決定合理價格，則第十至十二期已估驗付款之
彈性減振材，依系爭仲裁判斷結果重行計價，再抗告人應退還溢
領工程款四億三千八百八十二萬四千四百七十八元；且再抗告人
業提起撤銷仲裁判斷之訴，可見其不同意系爭仲裁判斷結果，故
有關已估驗部分六倍違約金罰款上限，應回歸至契約約定「至契
約材料費扣完為止」，該部分重新依約計算，再抗告人應給付八
億八千七百七十三萬四千四百五十四元，以上開債權與系爭仲裁
判斷命相對人應給付金額抵銷後，再抗告人已無債權為由，依強
制執行法第十四條第一項規定，向台南地院提起債務人異議之訴
。再抗告人以相對人主張抵銷之債權屬履約爭議，應先經仲裁為
由，聲請裁定停止訴訟程序。經台南地院裁定駁回其聲請後，再
抗告人提起抗告。原法院以：依系爭契約第二條第二項記載，再
抗告人之履約標的主要為「基礎加勁構造」及「彈性減振牆」之
細部設計，再抗告人就履約標的「彈性減振牆」之施工有關彈性
減振材部分工程款，業依系爭契約之約定提付仲裁。系爭仲裁判
斷雖就系爭契約關於違約金罰款之約定，認應調降為「至再抗告
人所用廢輪胎橡膠粒之材料價款扣完為止」，此屬違約金金額是
否過高，得否請求法院酌減之問題，非屬上開約定履約標的之範
圍，系爭仲裁判斷命相對人給付總額，相對人據以主張抵銷，無
所謂因履約而產生爭議之情事，其提起債務人異議之訴，非屬仲
裁契約之標的範圍，再抗告人自不得聲請停止訴訟程序，因以裁
定駁回再抗告人之抗告。
惟查相對人主張其對再抗告人有退還溢領工程款及違約金債權，
得與系爭仲裁判斷所命給付之債務抵銷，抵銷後再抗告人已無債
權為由，提起債務人異議之訴。再抗告人以相對人主張抵銷之退
還溢領工程款及違約金債權，均屬系爭契約履約而生之爭議，依
仲裁法第四條第一項規定聲請停止訴訟。原法院僅就相對人主張
抵銷之違約金債權是否屬履約所生爭議，予以論斷，而就相對人
主張抵銷之退還溢領之工程款債權是否屬仲裁契約之標的範圍，
則恝置不論，不無可議。再抗告意旨，指摘原裁定違背法令，求
予廢棄，非無理由。
據上論結，本件再抗告為有理由。依民事訴訟法第四百九十五條
之一第二項、第四百七十七條第一項、第四百七十八條第二項，
裁定如主文。
中    華    民    國  九十九  年    八    月  二十六  日
                      最高法院民事第六庭
                          審判長法官  劉  福  來
                                法官  陳  國  禎
                                法官  陳  重  瑜
                                法官  吳  麗  女
                                法官  簡  清  忠
本件正本證明與原本無異
                                      書  記  官
中    華    民    國  九十九  年    九    月    七    日
                                                      K

司法院資訊處製作；財團法人民間司法改革基金會備份。
